臺灣高等法院臺中分院刑事判決　　　　　　　　　九十一年度上訴字第一四七三號
　　上　訴　人
　　即　被　告　甲○○
右上訴人因違反著作權法案件，不服臺灣臺中地方法院九十一年度訴字第一三六六號
中華民國九十一年七月二十六日第一審判決（起訴案號：臺灣臺中地方法院檢察署九
十一年度偵字第四八六四號），提起上訴，本院判決如左：
      主  文
上訴駁回。
      事  實
一、甲○○明知如附表所示之音樂光碟片，係未經豐華唱片股份有限公司、新力哥倫
    比亞音樂股份有限公司、艾迴股份有限公司、魔岩唱片股份有限公司、滾石國際
    音樂股份有限公司、華納國際音樂股份有限公司、博德曼股份有限公司、上華國
    際企業股份有限公司、科藝百代股份有限公司、環球國際音樂股份有限公司、福
    茂唱片音樂股份有限公司、華研國際音樂股份有限公司、丙○○○娛樂事業股份
    有限公司等唱片發行公司授權或同意而擅自重製侵害錄音著作財產權之盜版品，
    竟與綽號「頭仔」之不詳姓名成年男子基於共同意圖營利而交付以侵害他人著作
    財產權為常業之犯意聯絡，自民國（下同）九十一年二月十二日起，由綽號「頭
    仔」之不詳姓名成年男子以月薪新台幣（下同）三萬元之代價，僱用甲○○擔任
    司機，負責運送盜版音樂光碟給客戶之工作，甲○○後即依照綽號「頭仔」之不
    詳姓名成年男子之指示，以托運或親自運送之方式，將盜版音樂光碟載運至台中
    縣、市客戶指定之處所，以每片十七元之代價，將盜版音樂光碟販售並交付予不
    特定之客戶，販售數量約達一萬多片，甲○○並藉此為業，恃以維生。嗣至九十
    一年三月八日下午四時三十分許，甲○○又駕駛車牌號碼為Ｓ三—七三五六號之
    自用小貨車，載運如附表所示之盜版音樂光碟，準備交付與客戶，且行經台中縣
    大里市○○○街八０號前面之時，終為警查獲，並當場扣得綽號「頭仔」之不詳
    姓名成年男子所有供販售用之如附表所示之盜版音樂光碟二千四百七十五片（另
    有五百三十片未據告訴）。
二、案經著作財產權人豐華唱片股份有限公司、新力哥倫比亞音樂股份有限公司、艾
    迴股份有限公司、魔岩唱片股份有限公司、滾石國際音樂股份有限公司、華納國
    際音樂股份有限公司、博德曼股份有限公司、上華國際企業股份有限公司、科藝
    百代股份有限公司、環球國際音樂股份有限公司、福茂唱片音樂股份有限公司、
    華研國際音樂股份有限公司、丙○○○娛樂事業股份有限公司訴由台中縣警察局
    烏日分局報告臺灣臺中地方法院檢察署檢察官偵查起訴。
      理  由
一、訊據本案上訴人即被告甲○○（以下簡稱為被告）雖坦承伊確有於前開期間，以
    每月三萬元之代價，受綽號「頭仔」之不詳姓名成年男子之僱用，駕駛貨車負責
    運送盜版音樂光碟給客戶之事實，亦坦認伊確有於九十一年三月八日下午四時三
    十分許，又駕駛上開貨車載運附表所示之盜版音樂光碟，準備交付給客戶之時，
    於台中縣大里市○○○街八０號前面為警查獲，惟被告仍矢口否認伊有何犯罪情
    事，並辯稱：伊受僱用之時，「頭仔」有告知此為正版音樂光碟，伊才受僱駕駛
    貨車運送，伊始終不知此為盜版音樂光碟，並無犯罪故意或犯意聯絡，應不為罪
    ，另伊晚上有在夜市幫忙拉電線，受僱駕駛貨車運送音樂光碟僅為副業，如有犯
    罪，亦非常業犯等情。
二、然查：
（一）本案被告確係自九十一年二月十二日起，受綽號「頭仔」之不詳姓名成年男子
      所僱用，負責載運如附表所示之盜版音樂光碟至特定地點交付給下線購買者，
      以資營利，且上開盜版音樂光碟亦係未經告訴人豐華唱片股份有限公司、新力
      哥倫比亞音樂股份有限公司、艾迴股份有限公司、魔岩唱片股份有限公司、滾
      石國際音樂股份有限公司、華納國際音樂股份有限公司、博德曼股份有限公司
      、上華國際企業股份有限公司、科藝百代股份有限公司、環球國際音樂股份有
      限公司、福茂唱片音樂股份有限公司、華研國際音樂股份有限公司、丙○○○
      娛樂事業股份有限公司之授權或同意而擅自重製侵害錄音著作財產權之盜版品
      ，上情已據被告於警訊時坦白承認。嗣經檢察官訊問盜版光碟之來源，被告除
      坦承：「我是於九十一年二月十二日起，我老闆給我的，我不知道老闆真實姓
      名，都是他打我的電話與我聯絡，都約定在不同地點交光碟片給我，數量約一
      千至二千片不等，．．．．．．，今天是交給我三千零五片光碟片，我以每片
      十七元出售，老闆給我每月三萬元，都是老闆指定我至交貨地點交給客人，自
      二月起我已交貨約一萬多片給客人」等語外，更坦承知悉上開光碟片均屬盜版
      光碟片無誤（見偵查卷宗第二五、二六頁）。若非確有上情，被告豈會如此供
  承。且依照一般市場之交易行情，正版音樂光碟片市價每片約三百五十元之價
      格，被告甲○○載運販售之音樂光碟片每片僅需十七元，不僅遠低於市價，且
      再扣除空白光碟片之成本之後，其利潤更屬微薄，以此利潤，如何負擔著作財
      產權人所要求之版權費用、授權費用、重製費用、及被告每月三萬元之薪資、
      以及運送成本等開銷？再被告已自承被「頭仔」僱用將近一個月，並替其送出
      一萬多片之盜版光碟，卻連「頭仔」之真正姓名、住址、或電話號碼等足以查
      證「頭仔」身份之資料，均推稱不知。若其確係不知上情，則其接受來路不明
      之人之僱用，而運送販售上開遠低於市價之光碟，豈有不知此為盜版光碟之可
      能？如其知悉「頭仔」之真正姓名、住址、或電話號碼，於理亦應會自警訊即
      供述其人，並於偵、審中請求傳喚查證，以資辯護。若非明知所犯，且蓄意迴
      護，豈會隱匿此情而不為供述？參酌上情，被告嗣後翻異前詞，改稱不知盜版
      之情，顯係卸責之詞，不足採信。至於被告於原審法院所提出之合約書、讓渡
      書、經銷合約書、著作權使用同意書、著作授權使用同意書、同意書、使用同
      意書、同意合約書等資料，主要係各該歌曲著作權人授權與金樺唱片音樂帶有
      限公司之授權文件。被告既非金樺唱片音樂帶有限公司之受僱人，「頭仔」亦
      非金樺唱片音樂帶有限公司之人員，縱使被告所提出之授權文件均屬真正，亦
      與被告之行為無涉，被告提出前開授權證明文件，尚無從資為其無侵害他人著
      作財產權之犯意之證明。
（二）又本案被告於本院訊問時，雖辯稱受僱運送盜版光碟係屬副業，晚上尚有在夜
      市幫忙拉電線，每晚薪水六百元云云。惟被告此部分所辯，與其在偵訊中係供
      述：「晚上還有副業，幫朋友去夜市收電費」等語（見偵查卷宗第三七頁），
      顯有不符。且縱使其在案發期間，每晚均有到夜市幫忙拉電線，一月收入亦僅
      為一萬六千元，與日間月入三萬元之工作相較，豈能稱此為主業？上開所辯難
      以採信。按按刑法上所謂「常業」，係指反覆以同種類行為為目的之社會活動
      之職業性犯罪而言，至於犯罪所得之多寡，是否恃此犯罪為唯一之謀生職業，
      則非所問，縱令兼有其他職業，仍無礙於該常業犯罪之成立，此於最高法院著
      有八十五年度台上第五一０判例可資參照。本案被告受僱「頭仔」載運販售盜
      版音樂光碟之時間，將近一個月之時間，每月薪資三萬元，銷售數額達一萬多
      片，且未經交付販售之扣案盜版音樂光碟片尚有二千四百七十五片，數量頗鉅
      ，被告既有反覆實施載運交付盜版音樂光碟之行為，即與常業犯之構成要件相
      符合，縱令被告尚有其他副業，仍無礙於被告常業犯行之成立。
（三）復據告訴代理人吳彥虢指訴明確，且有現場照片四張在卷可稽，並有附表所示
      之盜版音樂光碟二千四百七十五片扣案足證，被告與姓名年籍不詳綽號「頭仔
      」之成年男子之間，有上開共同販售交付盜版音樂光碟予不特定人以資獲利，
      並恃以維生，以之為常業之犯意聯絡與行為分擔，其事證甚為明確，犯行堪以
      認定。
三、本案被告明知如附表所示之音樂光碟係侵害他人著作財產權之盜版品，竟與姓名
    年籍不詳綽號「頭仔」之成年男子基於共同意圖販售盜版音樂光碟為業之犯意聯
    絡，受僱於姓名年籍不詳綽號「頭仔」之成年男子，負責載運盜版音樂光碟，以
    販售交付予不特定之人，並資以為業，賴以維生，核其所為，係違反著作財產權
    第八十七條第二款之規定，應依著作權法第九十四條、第九十三條第三款之規定
    論處。被告甲○○一次販售交付盜版音樂光碟之行為，同時侵害數個著作財產權
人之著作財產權，係一行為觸犯數罪名之想像競合犯，應依刑法第五十五條之規
    定，從一重仍論以上開一罪。扣案如附表所示之盜版音樂光碟二千四百七十五片
    ，係姓名年籍不詳綽號「頭仔」之成年男子所有，供被告載運販售牟利所用之物
    ，業經被告供述在卷，應依刑法第三十八條第一項第二款之規定，併予諭知沒收
    。另扣案之音樂光碟五百三十片，未據告訴，尚無從認定係侵害著作權之盜版品
    ，爰不諭知沒收。
四、原審判決以被告之上開犯罪事證已甚明確，犯行已堪認定，乃審酌被告之品行，
    及其年輕力盛，不思從事正當職業，反貪圖不法利益，公然販售盜版音樂光碟片
    ，以致侵害他人之著作財產權，造成著作人之智慧結晶之戕害，並間接危害我國
    之國際形象，且其受僱販售之時間將近一個月，銷售達一萬多片，扣案之盜版品
    數量不少，詎於犯罪後，猶飾詞狡辯，未見悔意等一切犯罪情狀，並依據刑事訴
    訟法第二百九十九條第一項前段，著作權法第九十四條，刑法第十一條前段、第
    二十八條、第五十五條、第三十八條第一項第二款等規定，量處被告有期徒刑一
    年二月，且將扣案如附表所示之盜版音樂光碟二千四百七十五片，依法宣告沒收
    ，其認事用法均無不合，量刑亦屬妥適。被告仍以陳詞上訴否認犯罪，且指摘原
    審判決量刑過重，其上訴核無理由，應予駁回。
五、據上論斷，應依刑事訴訟法第三百六十八條，判決如主文。
本案經檢察官乙○○到庭執行職務。
中      華      民      國      九十一      年      十    月  三十      日
                            　　　　臺灣高等法院臺中分院刑事第三庭
                                          審判長法  官　陳　朱  貴
                                                法　官  胡  忠  文
                                                法　官  廖  柏　基
右正本證明與原本無異。
如不服本判決應於收受送達後十日內向本院提出上訴書狀，其未敘述上訴之理由者並
得於提起上訴後十日內向本院補提理由書（均須按他造當事人之人數附繕本）。
                                                書記官  詹　錫　朋
中      華      民      國　  九十一     年      十       月   三十一   日
附錄論罪科刑法條：
著作權法第八十七條：
有下列情形之一者，除本法另有規定外，視為侵害著作權或製版權：
一、以侵害著作權人名譽之方法利用其著作者。
二、明知為侵害著作權或製版權之物而散布或意圖散布而陳列或持有或意圖營利而交
    付者。
三、輸入未經著作財產權人或製版權人授權重製之重製物或製版物。
四、未經著作財產權人同意而輸入著作原件或其重製物者。
五、明知係侵害電腦程式著作財產權之重製物而仍作為直接營利之使用者。
著作權法第九十三條：
有下列情形之一者，處二年以下有期徒刑，得併科新台幣十萬元以下罰金：
一、侵害第十五條至第十七條規定之著作人格權者。
二、違反第七十條規定者。
三、以第八十七條各款方法之一侵害他人之著作權者。
著作權法第九十四條：
以犯第九十一條、第九十二條或第九十三條之罪為常業者，處一年以上有期徒刑，得
併科新台幣四十五萬元以下罰金。
                                                              　　　　　Ｆ
附表：
┌─┬─────────────┬─┬────────┬──────┐
│編│   被查扣之盜版ＣＤ名稱   │數│ 被侵害歌曲名稱 │公 司 名 稱 │
│號│                          │量│                │            │
├─┼─────────────┼─┼────────┼──────┤
│１│梁靜茹　我喜歡　　等      │２│我喜歡          │滾石        │
│  │                          ││                │            │
├─┼─────────────┼─┼────────┼──────┤
│２│那英金經典      　等      │２│一笑而過        │華納        │
│  │                          ││                │            │
├─┼─────────────┼─┼────────┼──────┤
│３│許慧欣　快樂為主　等      │９│快樂為主        │上華        │
│  │                          ││                │            │
├─┼─────────────┼─┼────────┼──────┤
│４│蘇永康　悲傷止步　等      ││悲傷止步        │福茂        │
├─┼─────────────┼─┼────────┼──────┤
│５│蕭亞軒　　      等      │６│問自己          │科藝百代    │
│  │                          ││                │            │
├─┼─────────────┼─┼────────┼──────┤
│６│庚澄慶　哈世紀　　等      │８│命中註定        │新力        │
│  │                          ││                │            │
├─┼─────────────┼─┼────────┼──────┤
│７│彭佳慧　情歌手　　等      │１│亮晶晶          │博德曼      │
│  │                          ││                │            │
├─┼─────────────┼─┼────────┼──────┤
│８│張清芳　等待　　　等      │２│真愛尺碼        │豐華        │
│  │                          ││                │            │
├─┼─────────────┼─┼────────┼──────┤
│９│高慧君　忘了              ││忘了            │環琭        │
├─┼─────────────┼─┼────────┼──────┤
│１０│濱崎步　I am              ││I am            │艾        │
├─┼─────────────┼─┼────────┼──────┤
││伍佰順流逆流      等      │92│蛇              │魔岩        │
├─┼─────────────┼─┼────────┼──────┤
││青春株式會社 SHE  等      ││幸福留言        │華研        │
├─┼─────────────┼─┼────────┼──────┤
││成龍                      ││真的用了心      │丙○○○    │
├─┴─────────────┴─┴────────┴──────┤
│      查扣盜版ＣＤ共計貳仟肆佰柒拾伍片整                          │
│                                                                  │
│  　                          　　　  持有人：甲○○ 　　         │
│  　                          　　　　　                          │
│                中華民國九十一年三月八日　　                      │
│                                                                  │
├─┬─────────────┬──┬───────┬──────┤
│編│被查扣之 盜版 錄音帶 名稱 │ 數 │被侵害歌曲名稱│被侵公司名稱│
│號│         仿冒  ＣＤ       │ 量 │              │            │
├─┼─────────────┼──┼───────┼──────┤
│１│超炫搖頭舞曲霸王等　共計伍佰拾│組曲          │公司不詳    │
│  │                          │    │              │            │
├─┴─────────────┴──┴───────┴──────┤
│                                      所有人：甲○○              │
└─────────────────────────────────┘
                                                              　　Ｆ
